【裁判字號】    95,訴,968
【裁判日期】    950731
【裁判案由】    違反毒品危害防制條例
【裁判全文】
臺灣臺南地方法院刑事判決               95年度訴字第968號
公  訴  人  臺灣臺南地方法院檢察署檢察官
被      告  甲○○
上列被告因違反毒品危害防制條例等案件，經檢察官提起公訴（
九十五年度毒偵字第一三五三號）、聲請併案審理（九十五年度
毒偵字第一五一０號）暨當庭減縮犯罪事實，被告於準備程序就
犯罪事實全部為有罪之陳述，本院合議庭裁定本案由受命法官獨
任行簡式審判程序，判決如下：
    主  文
甲○○連續施用第一級毒品，累犯，處有期徒刑拾月。
    事  實
一、甲○○曾於民國（下同）八十九年間，因違反毒品危害防制
    條例、搶奪等案件，先後經本院以八十九年度易字第二０六
    ０號判處有期徒刑五月、九十年度訴字第二二七號判處有期
    徒刑八月以及臺灣高等法院臺南分院以九十年度上訴字第一
    四三九號判處有期徒刑一年六月確定，復經臺灣高等法院臺
    南分院以九十一年聲字第一四四號裁定應執行有期徒刑二年
    五月確定，嗣於九十三年九月十日縮短刑期假釋出監並付保
    護管束，甫於九十四年一月十八日保護管束期滿，以已執行
    完畢論。
二、甲○○前於八十八年間，因違反毒品危害防制條例案件，經
    本院以八十九年度毒聲字第一九三五號裁定令入戒治處所施
    以強制戒治，後於九十年九月二十八日因裁定停止戒治出所
    ，所餘期間並付保護管束，惟因於保護管束期間違反應遵守
    事項情節重大，復經本院以九十年度毒聲字第二六四九號裁
    定撤銷停止戒治，令入戒治處所施以強制戒治，於九十一年
    九月十五日執行完畢釋放。
三、詎甲○○猶不知戒除毒癮，於上開強制戒治執行完畢釋放後
    五年內，明知海洛因係毒品危害防制條例第二條第二項第一
    款所明定之第一級毒品，不得持有及施用，竟基於施用第一
    級毒品海洛因之概括犯意，自九十五年三月二十八日起至同
    年四月二十六日某時止，在臺南市○○路二六二巷四三弄六
    二號住處以及臺南市○○○路「明和公園」廁所內等地，連
    續以注射方式施用第一級毒品海洛因多次。嗣於九十五年三
    月二十九日晚間八時許以及同年四月二十八日下午三時許，
    分別在臺南市○○路與安通路口、臺南市○○○路○段五八
    巷八號五樓為警攔檢，並經其同意採集尿液送驗結果均呈嗎
    啡陽性反應而查獲上情。
四、案經臺南市警察局第三分局報告臺灣臺南地方法院檢察署檢
    察官偵查起訴暨台南市警察局第六分局報告臺灣臺南地方法
    院檢察署檢察官聲請併案審理。
    理  由
一、本件被告甲○○所犯為死刑、無期徒刑或最輕本刑為三年以
    上有期徒刑以外之罪，其於準備程序中就被訴事實為有罪之
    陳述，經法官告知簡式審判程序之旨，並聽取公訴人之意見
    後，爰依刑事訴訟法第二百七十三條之一第一項規定，裁定
    由受命法官獨任進行簡式審判程序，合先敘明。
二、上開事實，有下列事證可資證明：
  (一)被告甲○○於警詢、偵查中暨本院準備程序及審理時均對前
    開犯罪事實均坦承不諱。
  (二)又查，被告二次為警查獲後，先後於九十五年三月二十九日
    晚間八時二十分、同年四月二十八日下午四時四十分，經其
    同意採集尿液送驗，先以酵素免疫分析法（EIA）進行篩檢
    ，再以氣相層析質譜儀（GC/MS）確認結果，均呈嗎啡陽性
    反應，此有臺南市警察局第三分局、第六分局調查甲○○涉
    嫌毒品案送驗尿液及年籍對照表、長榮大學九十五年四月十
    二日、五月九日出具之確認報告各一份在卷可稽。按海洛因
    係由嗎啡經化學合成而製得，經注射進入人體後，因代謝而
    分解又生成嗎啡，因此施打海洛因後，由尿液檢驗結果仍為
    嗎啡反應，核屬科學上正常合理現象，併此敘明。
  綜上各情相互勾稽，足證被告確有施用第一級毒品海洛因之事
  實，因此，被告前開自白核與事實相符，本件事證至臻明確，
  犯行洵堪認定。
三、論罪科刑
  (一)按觀察、勒戒或強制戒治執行完畢後，五年以內再犯毒品危
    害防制條例第十條之罪者，檢察官應依法追訴，同條例第二
    十三條第二項定有明文。查被告甲○○前於八十八年間，因
    違反毒品危害防制條例案件，經本院以八十九年度毒聲字第
    一九三五號裁定令入戒治處所施以強制戒治，後於九十年九
    月二十八日因裁定停止戒治出所，所餘期間並付保護管束，
    惟因於保護管束期間違反應遵守事項情節重大，復經本院以
    九十年度毒聲字第二六四九號裁定撤銷停止戒治，令入戒治
    處所施以強制戒治，於九十一年九月十五日執行完畢釋放等
    情，有臺灣高等法院被告全國前案紀錄表及臺灣臺南地方法
    院檢察署刑案資料查註紀錄表各一件在卷可憑。其於強制戒
    治執行完畢後五年內再犯本件施用第一級毒品海洛因之罪，
    揆之上述規定，即應依法追訴、審理。
  (二)次按行為後法律有變更者，適用行為時之法律。但行為後之
    法律有利於行為人者，適用最有利於行為人之法律。修正後
    刑法第二條定有明文。查本件被告行為後，刑法於九十四年
    二月二日大幅修正公布後，於九十五年七月一日正式施行，
    而修正後刑法第二條第一項之規定乃為與刑法第一條罪刑法
    定主義相互契合，而貫徹法律禁止溯及既往原則，係規範行
    為後法律變更所生新舊法律比較適用之準據法，是以刑法第
    二條第一項雖經修正，但因屬適用法律之準據法，本身尚無
    比較新舊法之問題，應一律適用裁判時之修正施行後刑法第
    二條之規定以決定適用之刑罰法律，先予辨明。又參以本次
    刑法總則編修正之比較新舊法，應就罪刑有關之連續犯、累
    犯加重、沒收等一切情形，綜其全部罪刑之結果而為比較（
    最高法院九十五年五月二十三日刑事庭第八次會議決議可資
    參照），首先敘明。
  1.查被告行為時，修正前刑法第五十六條乃規定「連續數行為
    而犯同一之罪名者，以一罪論。但得加重其刑至二分之一。
    」，而被告行為後即九十五年七月一日修正施行之刑法業已
    刪除連續犯之規定，此雖非犯罪構成要件或刑度之變更，但
    因被告先後二次施行第一級毒品海洛因之犯行是否可依連續
    犯論以一罪或數罪併罰，顯已影響行為人刑罰之法律效果，
    自屬法律有變更，依修正施行後刑法第二條第一項規定比較
    新、舊法，而本案倘依照新法之規定，因被告前後二次施用
    毒品之犯行，犯罪時間相隔約莫一個月，應分論併罰之，不
    若舊法得依連續犯之規定論以一罪，對於被告較為有利，是
    以，依刑法第二條第一項但書之規定，應適用修正施行前刑
    法第五十六條之規定論以連續犯對被告較為有利。
  2.又查被告行為時，修正前刑法第四十七條第一項乃規定「受
    徒刑之執行完畢，或一部之執行而赦免後，五年以內再犯有
    期徒刑以上之罪者，為累犯，加重本刑至二分之一。」，而
    被告行為後即修正施行後刑法第四十七條第一項則規定「受
    徒刑之執行完畢，或一部之執行而赦免後，五年以內故意再
    犯有期徒刑以上之罪者，為累犯，加重本刑至二分之一。」
    ，此部分修正，並非犯罪構成要件或刑罰之變更，但因被告
    犯行是否需論以累犯而加重其刑，顯已影響行為人刑罰加重
    與否之法律效果，自屬法律有變更。然因被告乃出於故意再
    犯本件有期徒刑以上之罪，不論修正施行前、後之法條適用
    結果均不分軒輊，故依刑法第二條第一項之規定依修正施行
    前第四十七規定即舊法論以累犯。
  (三)揆之前開說明，按海洛因係毒品危害防制條例第二條第二項
    第一款所明定之第一級毒品，禁止非法持有及施用，是核被
    告前開所為，係犯毒品危害防制條例第十條第一項之施用第
    一級毒品罪。而被告先後二次施用第一級毒品之犯行，時間
    密接，以同一手法，反覆實施，所犯又係構成犯罪要件相同
    之罪名，顯係基於概括之犯意，為連續犯，依前開說明，應
    依修正施行前刑法第五十六條之規定論以一罪，並加重其刑
    。其多次持有第一級毒品海洛因並進而施用，其持有之低度
    行為應為施用之高度行為所吸收，不另論罪。
  (四)復查，被告甲○○有犯罪事實欄所載之前科乙節，亦有前開
    臺灣臺南地方法院檢察署刑案資料查註紀錄表及臺灣高等法
    院被告全國前案紀錄表各一份在卷可按，依前開說明，其受
    有期徒刑執行完畢後五年內故意再犯本件有期徒刑以上之罪
    ，為累犯，應依修正施行前刑法第四十七條之規定應加重其
    刑，併依刑法第七十條之規定，遞加重其刑。
  (五)第查，本件聲請併案審理部分（即九十五年四月二十六日施
    用第一級毒品部分）雖未據檢察官於起訴書敘及，惟該部分
    與檢察官於起訴書已敘明之部分有連續犯裁判上一罪之關係
    ，為起訴效力所及，本院自當一併審究，附此敘明。
  (六)爰審酌被告前曾因施用毒品經送強制戒治處分執行完畢後，
    猶不思戒絕革除惡習，顯未因前強制戒治之治療處分，而記
    取教訓，已屬不該，第念被告施用毒品之犯行，在性質上乃
    屬自我戕害身心健康之行為，暨其犯罪手段、所生危害、犯
    後坦承犯行態度尚佳等一切情狀，爰量處如主文所示之刑，
    以資懲戒。
據上論斷，應依刑事訴訟法第二百七十三條之一第一項、第二百
九十九條第一項前段，毒品危害防制條例第十條第一項，刑法第
二條第一項、第十一條前段，修正施行前刑法第五十六條、第四
十七條，判決如主文。
本案經檢察官乙○○到庭執行職務。
中    華    民    國    95    年    7    月    31    日
                  刑事第九庭   法  官  黃欣怡
以上正本證明與原本無異
如不服本判決應於送達十日內向本院提出上訴
                               書記官  陳怡吟
中    華    民    國    95    年    7    月    31    日
附錄本案論罪科刑條文：
毒品危害防制條例第10條
施用第一級毒品者，處 6 月以上 5 年以下有期徒刑。
施用第二級毒品者，處 3 年以下有期徒刑。


司法院資訊處製作；財團法人民間司法改革基金會備份。
